【裁判字號】    95,上易,10
【裁判日期】    950208
【裁判案由】    竊盜
【裁判全文】
臺灣高等法院臺中分院刑事判決          95年度上易字第10號
上  訴  人  臺灣臺中地方法院檢察署檢察官
被      告  乙○○
                    （現另案於臺灣臺中監獄執行中）
上列上訴人因竊盜案件，不服臺灣臺中地方法院94年度易字第15
92號中華民國94年11月4日第一審判決（起訴案號：臺灣臺中地
方法院檢察署94年度偵字第4577號），提起上訴，本院判決如下
：
    主    文
上訴駁回。
    理    由
一、公訴意旨略以：被告乙○○意圖為自己不法之所有，於民國
    九十三年十月六日上午六時許，持客觀上足供兇器使用之油
    壓剪及剪刀各一支，至被害人甲○○位於臺中縣豐原市○○
    路四八二號住處旁空地，先以油壓剪破壞客廳窗戶外之鐵窗
    條，再從鐵窗條缺口潛入被害人住處內（侵入住居部分未據
    告訴），復以剪刀剪斷電腦線之方式，竊取ＩＢＭ廠牌、８
    １７５－ＩＱＶ型號電腦及ＭＯＺＯ廠牌十五吋液晶螢幕各
    一臺，得手後自後門逃逸，嗣經警循線查獲，案經臺中縣警
    察局豐原分局移送偵辦，因認被告涉有刑法第三百二十一條
    第一項第二、三款之加重竊盜罪嫌云云。
二、本案經本院審理結果，認被告被訴竊盜犯行係屬不能證明，
    其證據及理由，業據第一審判決書理由欄記載甚詳，爰引用
    之（如附件）。
三、檢察官上訴意旨略以：(1)案發現場遭判斷之鐵窗下之大玻璃
    內側右上方採得二枚被告指紋，為原審認定之事實，若謂因
    不小心觸摸玻璃而在玻璃外側留下指紋或許合理；但本件採
    得指紋之位置係在玻璃內側，若非移動該玻璃，實難想像有
    此結果。(2)依採得指紋之位置，與一般為移動玻璃時，手握
    之位置相符。(3)指紋之採集涉及接觸面之光滑、粗糙等因素
    ，警員雖未能在油壓剪、剪刀、鐵窗及後門等處採得指紋，
    然被告就留有上開指紋之原因既無法為合理之說明，本件竊
    盜行為應係被告所為等語。
四、本院查：
  (一)本件失竊及案發後現場勘驗情形
  (1)被害人甲○○於九十三年十月六日警詢及九十四年五月二十
    七日檢察官偵查訊問時指稱：「我於九十三年十月六日六時
    零分發現我於台中縣豐原市○○路四八二號自宅遭竊」「損
    失電腦一台（ＩＢＭ８１７５－ＩＱＶ型）、十五吋液晶螢
    幕一台（ＭＯＺＯ牌），條碼號為Ｚ0000000000
    000，價值新台幣二萬五千元左右」「我在窗邊有發現一
    塊玻璃，經採證有發現可疑指紋」「竊賊是以油壓剪破壞一
    樓側邊窗戶侵入的，是以剪刀剪斷電腦線路後取得。竊得後
    自後門逃逸」「竊嫌有遺留一油壓剪及剪刀和一鴨舌帽」「
    （問：被剪斷的窗戶外面是否為通道？）答：不是，空地」
    等語。
  (2)偵查卷附台中縣警察局豐原分局刑案現場勘查報告所載：「
    一經勘查後發現，歹徒挪動屋外鐵窗下之大片玻璃，再以鐵
    器油壓剪破壞屋外側面，鐵窗條入內行竊，得手後由一樓後
    門開門逃逸。二經勘查現場後，於屋外鐵窗條下方之大片玻
    璃上採獲（編號１、２）指紋二枚，共計可疑指紋二枚。三
    餘未發現有效可供比對之跡證」等語。
  (3)偵查卷附內政部警政署刑事警察局鑑驗書鑑驗結果所示：送
    驗指紋二枚（即編號１、２指紋），輸入電腦析鑑結果均與
    本局檔存乙○○指紋卡右環指指紋相符；本件僅以編號２指
    紋作比對論據說明等情。
  (4)證人即警方鑑識人員王濟國於九十四年十月二十一日原審審
    理時證稱：「（在現場有扣得）油壓剪、剪刀各一支」「油
    壓剪在門外被剪掉鐵窗下所放置的大玻璃旁邊。剪刀是在被
    害人甲○○屋內被竊電腦桌旁」「（問：是否有對油壓剪、
    剪刀採集指紋？）答：有」「（問：是否有發現指紋？）答
    ：沒有」「（問：有無對窗戶、電腦擺設的窗子、後門附近
    是否有採到指紋？）答：有採指紋但沒有採到」「（問：是
    否能判斷指紋留存的時間？）答：沒有辦法判斷。灰塵會隨
    著時間經過附著在指紋上，而且時間經過後，指紋也會風乾
    。當時會去採集玻璃上的指紋是因為被害人說玻璃本來是放
    在鐵窗的正下方，後來挪到鐵窗下方旁邊，所以我們才會去
    採集」「（問：關於本案是否有分析研判從何處進入何處出
    來？）答：我們有模擬，因為玻璃本來是放在鐵窗下面，後
    來被挪到旁邊，然後竊賊以油壓剪剪掉鐵窗之後，爬入屋內
    ，竊取電腦，得手之後，竊賊打開後門離去」「（問：就你
    們研判竊賊的行竊路徑之處，你們是否有去採集指紋？）答
    ：有。但是沒有採得」「（問：你們是否有對鐵窗採集指紋
    ？）答：有。但是沒有採到」等語。
  (二)綜合上情，參酌卷附現場照片可知：
  (1)被告確有接觸上開玻璃應無疑義。且以採得指紋之位置在玻
    璃內側觀之，就被告有搬動該玻璃之企圖，有高度之可能性
    。
  (2)然搬動玻璃與剪斷鐵窗，侵入行竊之間，並無必然關係。
  (3)被告就何以在該玻璃上留有指紋，辯稱：係因在該處遛狗所
    致，無論所辯是否可採，留有被告指紋之玻璃係位於開放空
    間，有卷附現場相片可憑。
  (4)本件除前開指紋外，並無其他積極證據證明被告行竊之事實
    ，而留有被告指紋之玻璃既係位於不特定人可能接近之開放
    地點，其與行竊之事實間之關連性，即無法到達單憑此項證
    據即可認定被告行竊事實之程度。
五、按犯罪事實，應依證據認定之，無證據不得認定犯罪事實；
    不能證明被告犯罪或其行為不罰者，應諭知無罪之判決，刑
    事訴訟法第一百五十四條第二項、第三百零一條第一項分別
    定有明文。又，事實之認定，應憑證據，如未能發現相當證
    據，或證據不足以證明，自不能以推測或擬制之方法，以為
    裁判基礎；另認定犯罪事實應依證據，為刑事訴訟法所明定
    ，故被告否認犯罪事實所持之辯解，縱屬不能成立，仍非有
    積極證據足以證明其犯罪行為，不能遽為有罪之認定，亦即
    為訴訟上證明之資料，須通常一般之人均不致於有所懷疑，
    而得確信其為真實之程度者，始得據為有罪之認定。倘其證
    明尚未達於此一程度，而有合理性懷疑存在時，即不得遽認
    被告犯罪，最高法院四十年度臺上字第八六號及三十年度上
    字第一八三一號著有判例可資參照。本院認檢察官前揭上訴
    理由，尚屬推斷，未達足以認定被告犯罪之程度，本件公訴
    人所憑之證據，無論直接或間接證據，均尚未達於一般之人
    均可得確信，而無合理之懷疑存在之程度，本院亦查無其他
    確切証據，足以証明被告確應負本件罪責，被告之犯行尚屬
    不能証明。原審以不能證明被告犯罪，而依刑事訴訟法第三
    百零一條第一項規定，諭知無罪之判決，經核認事用法，並
    無不合，檢察官上訴意旨認應就被告予以論罪科刑，而指摘
    原判決不當，經查為無理由，應予駁回。
六、據上論斷，應依刑事訴訟法第三百七十三條、第三百六十八
    條，判決如主文。
本案經檢察官丙○○到庭執行職務。
中    華    民    國    95    年    2     月    8     日
              刑事第四庭  審判長法  官  洪  耀  宗
                                法  官  江  德  千
                                法  官  劉  登  俊
上列正本證明與原本無異。
不得上訴。
                                書記官  粘  銘  環
中    華    民    國    95    年    2     月    8     日
                                                      Ｉ
附件
臺灣臺中地方法院刑事判決              94年度易字第1592號
公  訴  人  臺灣臺中地方法院檢察署檢察官
被      告  乙○○  男  30歲（民國○○年○○月○日生）
                    身分證統一編號：Ｚ000000000號
                    住臺中縣豐原市○○路492巷14號
                    （現另案於臺灣臺中監獄執行中）
上列被告因加重竊盜案件，經檢察官提起公訴（九十四年度偵字
第四五七七號），本院判決如下：
    主    文
乙○○無罪。
    理    由
一、公訴意旨略以：被告乙○○意圖為自己不法之所有，於民國
    九十三年十月六日上午六時許，持客觀上足供兇器使用之油
    壓剪及剪刀各一支，至被害人甲○○位於臺中縣豐原市○○
    路四八二號住處旁空地，先以油壓剪破壞客廳窗戶外之鐵窗
    條，再從鐵窗條缺口潛入被害人住處內（侵入住居部分未據
    告訴），復以剪刀剪斷電腦線之方式，竊取ＩＢＭ廠牌、８
    １７５－ＩＱＶ型號電腦及ＭＯＺＯ廠牌十五吋液晶螢幕各
    一臺，得手後自後門逃逸，嗣經警循線查獲，案經臺中縣警
    察局豐原分局移送偵辦，因認被告涉有刑法第三百二十一條
    第一項第二、三款之加重竊盜罪嫌云云。
二、按犯罪事實應依證據認定之，無證據不得認定犯罪事實；又
    不能證明被告犯罪者，應諭知無罪之判決，刑事訴訟法第一
    百五十四條第二項、第三百零一條第一項分別定有明文。次
    按所謂認定犯罪事實之證據，係指足以認定被告確有犯罪行
    為之積極證據而言，該項證據自須適合於被告犯罪事實之認
    定，始得採為斷罪之資料；又事實之認定，應憑證據，如未
    能發現相當確實證據，或證據不足以證明，自不能以推測或
    擬制之方法，以為裁判之基礎，最高法院二十九年上字第三
    一○五號、四十年臺上字第八六號判例著有明文。又按認定
    犯罪事實所憑之證據，無論係直接證據或間接證據，其為訴
    訟上之證明，須於通常一般之人均不致有所懷疑，而得確信
    其為真實之程度者，始得據為有罪之認定，倘其證明尚未達
    到此一程度，而有合理之懷疑存在，復無其他調查途徑可尋
    ，法院即應為無罪之判決，最高法院七十六年臺上字第四九
    八六號著有判例。
三、公訴人認被告乙○○涉有上開加重竊盜罪嫌，無非係以被害
    人甲○○於警詢、偵查中之陳述，證人王濟國即臺中縣警察
    局豐原分局偵查員製作之刑事現場勘查報告一份，及經警在
    被害人住處屋外鐵窗下放置的大片玻璃上採得二枚指紋經比
    對與被告之右環指指紋相符，有內政部警政署刑事警察局九
    十三年十一月三日刑紋字第○九三○二一六七二四號鑑驗書
    一份存卷可稽，且有現場照片十一張可證大片玻璃放置處是
    在屋外菜園，非供人通行之走道，並有油壓剪及剪刀各一支
    扣案可證，為其主要依據。訊據被告固不否認曾經過被害人
    住處附近，然堅決否認有於上開時、地加重竊盜之犯行，辯
    稱：甲○○住在臺中縣豐原市○○路四八二號，其住同路四
    九二巷十四號，其每天帶小狗去附近散步，也在附近吃早點
    ，採得其指紋的大片玻璃，是放在甲○○住處屋外的空地，
    那裡沒有圍籬，可能是其遛狗時不小心將指紋留在大片玻璃
    上等語。
四、經查：
（一）被告戶籍設在臺中縣豐原市○○路四九二巷十四號，而被
      害人遭竊地點為臺中縣豐原市○○路四八二號，有法務部
      戶役政連結作業系統查詢資料二份在卷可證，可見二處相
      距不遠，被害人住處附近本即屬於被告平日活動之範圍，
      則被告辯稱：其住被害人住處附近，每天帶小狗去附近散
      步，也在附近吃早點等語，尚與常情無違。
（二）證人張葉強即臺中縣警察局豐原分局翁子派出所警員於本
      院審理時到庭證述：本案遭竊房屋被剪斷的鐵窗距離馬路
      約有五、六公尺的距離，該處沒有圍牆圍起來，旁邊有一
      條小路可以通過，每個人都可以很容易進入等語綦詳，且
      觀之證人張葉強於九十四年十月三日至案發現場分別站立
      於馬路對面、住宅旁、住宅後方、空地後方及住宅後方小
      徑所拍攝之照片，可知被害人的住宅為邊間，被剪斷的鐵
      窗處是開放性的空間，雖散落堆置盆栽及廢棄之鋁門窗、
      鐵窗、木框並長有雜草，然靠水源路的外牆處仍有通道可
      進入靠鐵窗的開放性空間，而被剪斷的鐵窗距離水源路的
      人行道約三公尺，距離水源路的馬路約五至六公尺，由水
      源路的人行道處，任何人均可進入靠鐵窗的開放性空間，
      又雜草區旁邊有一塊空地，可輕易走到被害人住宅的後方
      ，該處留有較寬的小徑，堆置雜物情形比較稀疏，一般人
      可由小徑進入到達被剪斷的鐵窗處等情，有照片十二張在
      卷可稽，顯見被剪斷的鐵窗處，非屬一般人不容易進入之
      處，則在鐵窗下方所放置的大片玻璃，自有可能遭進入的
      人不小心碰觸，是被告辯稱：其可能是遛狗時不小心將指
      紋留在大片玻璃上等語，尚與經驗法則無違，自難遽以排
      除其可能性。
（三）再者，證人王濟國曾於九十三年十月六日至案發現場拍攝
      之照片，其中七張照片附於偵查卷第二二至二五頁，並於
      本院審理時提出另外二張照片，依上開九張照片，顯示被
      害人住處之鐵窗遭人剪斷，後門遭打開，一樓鐵窗旁之電
      腦桌、書桌均有翻動痕跡，並於屋外大片玻璃下留有油壓
      剪一支、於電腦桌上留有剪刀一支；而證人張葉強於本院
      審理時具結證述：到現場後，初步勘查，竊賊是剪斷鐵窗
      的鐵條進入，竊取窗邊的電腦，竊賊可能是從後門離去等
      語；證人王濟國亦到庭證述：因為玻璃本來是放在鐵窗下
      面，後來被挪到旁邊，所以模擬分析研判竊賊是以油壓剪
      剪掉鐵窗之後，爬入屋內，竊取電腦得手之後，打開後門
      離去，其等並就所研判竊賊行竊路徑之處及扣得之油壓剪
      、剪刀各一支採集指紋，但均無採得等語明確，並有證人
      王濟國所製作之刑案現場勘查報告一份存卷可參，衡諸在
      上述情況，以一般經驗法則而言，鐵窗、電腦桌、書桌、
      後門附近及現場所扣得非屬被害人所有之油壓剪、剪刀各
      一支，應可採得多枚竊嫌之指紋，然經警嘗試採取後，事
      實上未能採得，此意謂行為人極可能穿戴手套行竊，倘行
      為人即係被告，何以獨在移動易割破人皮膚的大片玻璃時
      才脫下手套，遺留可供追查之指紋跡證，其理實有未合。
      而被告亦否認扣得之油壓剪、剪刀各一支，屬於其所有，
      觀之卷證資料亦無其他證據可資證明屬於被告所有，自難
      遽以在大片玻璃上採得被告之指紋，即推定油壓剪、剪刀
      各一支即為被告所有攜往竊盜之物品。
（四）按觸物留痕為指紋特性之一，當手指接觸物體時，在物體
      表面附著汗液分泌所形成之潛伏紋線，可以物理或化學方
      法將其顯現，惟指紋留存於物體表面上時間，會受下列因
      素之影響：１、遺留者之因素：主要是遺留者個人之體質
      如新陳代謝、汗液分泌情形及情緒緊張、疾病、藥物刺激
      等各種影響汗液分泌之因素。２、留存時接觸面之因素：
      包括遺留物體之表面特性（如物體之表面材質、平滑度）
      ，污染情形（包括遺留面及遺留者之手指是否乾淨），接
      觸時之施力等。３、留存後之因素：指物體表面留存指紋
      後置放或保存之空間、溫度、濕度、通風狀況、光線照射
      情形、曝曬、環境污染情形及重複觸摸、擦拭等。本案被
      告係於九十三年十一月六日起因違反毒品危害防制條例案
      件羈押於臺灣臺中看守所一節，有臺灣高等法院被告前案
      紀錄表一份存卷可憑，距本案案發時間九十三年十月六日
      上午六時許，不過一個月，被告自有可能於九十三年十月
      六日左右遺留指紋於上開所指大片玻璃上。再觀之證人王
      濟國於九十三年十月六日上午十時二十五分許至案發現場
      拍攝之大片玻璃照片（如偵查卷第二二、二四頁上方照片
      所示），其是在該大片玻璃右上方內側採得二枚指紋，而
      經鑑定結果均為被告之右環指指紋，此有內政部警政署刑
      事警察局九十三年十一月三日刑紋字第○九三○二一六七
      二四號鑑驗書一份附卷可佐，則以該玻璃之面積、重量，
      應無法僅以一人之右環指搬動，茍被告確有為侵入被害人
      住宅竊盜而搬動上開大片玻璃，豈有僅留二枚右環指指紋
      之理，故僅以在上開大片玻璃右上方內側採得被告之二枚
      右環指指紋，顯尚不足斷定被告即為此案竊盜案之行為人
      。
（五）又被害人於偵訊時，亦供陳：不知何人偷等語明確，可知
      依被害人之指述，尚無法作為被告即係侵入被害人上址住
      處竊盜之人。
（六）綜上，基於上述各項理由，縱在上開大片玻璃內側採得被
      告之右環指之指紋二枚，然由被害人之指述、證人王濟國
      製作之刑事現場勘查報告一份、內政部警政署刑事警察局
      九十三年十一月三日刑紋字第○九三○二一六七二四號鑑
      驗書一份、現場照片、扣得之油壓剪及剪刀各一支，均仍
      不足據以認定被告即係本案竊盜案之行為人。至於被告雖
      請求再傳訊「不詳真實姓名年籍之早餐店老闆」擔任證人
      以證明其確有在附近溜狗及吃早餐云云，然依公訴人所舉
      證據，既尚無法證明被告確有侵入被害人住處竊盜之行為
      ，本院認為被告請求調查之上開證據，核無必要，附此說
      明。
五、綜合上情，公訴人所提出之證據方法，因仍存有前開多項合
    理之懷疑，無法證明被告即係本件竊盜之行為人而至一般人
    均信為真實之程度，應基於罪疑唯輕原則，諭知被告無罪之
    判決，以免冤抑。
據上論斷，應依刑事訴訟法第三百零一條第一項，判決如主文。
本案經檢察官洪淑姿到庭執行職務
中    華    民    國    94    年    11    月    4     日
                  刑事第一庭  審判長法  官  李平勳
                                    法  官  許惠瑜
                                    法  官  周瑞芬
上正本證明與原本無異。
如不服本判決，應於送達後十日內向本院提出上訴狀（須附繕本
），上訴於臺灣高等法院臺中分院。
中    華    民    國    94    年    11    月    4     日
                                    書記官  何俞瑩


司法院資訊處製作；財團法人民間司法改革基金會備份。
